【裁判字號】    98,台非,40
【裁判日期】    980227
【裁判案由】    叛亂
【裁判全文】
最高法院刑事判決                九十八年度台非字第四０號
上訴人  最高法院檢察署檢察總長
被  告  甲○○
                原住台北市○○○路○段47號（已死亡）
上列上訴人因被告叛亂案件，對於本院中華民國九十六年六月二
十九日非常上訴確定判決（九十六年度台非字第一六九號），認
為違法，提起非常上訴，本院判決如下：
    主  文
上訴駁回。
    理  由
非常上訴理由稱：「一、按判決適用法則不當者，為違背法令，
刑事訴訟法第三百七十八條定有明文。又民國七十六年七月一日
公布，七十六年七月十五日施行之國家安全法第八條第一項規定
，非現役軍人不受軍事審判。同法第九條第二款規定，戒嚴時期
戒嚴地域內，經軍事審判機關審判之非現役軍人刑事案件，於解
嚴後，刑事審判已確定者，不得向該管法院上訴或抗告。但有再
審或非常上訴之原因者，得依法聲請再審或非常上訴。復按解嚴
後，軍事檢察官發見國家安全法第九條第二款之刑事確定裁判者
，有非常上訴之原因者，應即呈請該管長官函請最高法院檢察署
檢察總長依刑事訴訟法規定處理，亦為同法施行細則第四十五條
第二項所明定。而解嚴後，對同條款之刑事確定裁判，聲請非常
上訴者，依刑事訴訟法規定處理，復有同施行細則第四十五條第
一項之規定甚明。從而，戒嚴時期戒嚴地區內，經軍事審判機關
審判之刑事案件，於解嚴後，發見有非常上訴之原因者，其提起
非常上訴之機關，經審酌國家安全法上開相關規定及軍事審判法
第二百二十六條之適用，應區分為非現役軍人犯罪者，適用國家
安全法規定，由最高法院檢察署檢察總長提起之。如為現役軍人
犯罪，始應依軍事審判法第二百二十六條之規定辦理。二、經查
本件被告甲○○為非現役軍人，於四十一年間犯懲治叛亂條例之
罪，因當時台灣地區依法宣布戒嚴中，依四十一年六月施行之『
台灣省戒嚴時期軍法機關自行審判及交付法院審判案件劃分辦法
』第二條第一項第二款規定，係屬軍法機關自行審判之案件，故
由前台灣省保安司令部判決確定。惟於七十六年七月十四日台灣
地區宣布解嚴後，上揭案件如認有非常上訴之原因者，揆諸前開
規定及說明，本署檢察總長自有提起非常上訴之權。原確定判決
認依軍事審判法第二百二十六條規定，本署檢察總長無提起之餘
地，即有判決適用法則不當之違背法令。三、又查被告甲○○固
已死亡，惟依貴院九十五年九月五日九十五年度第十七次刑事庭
會議決議，仍得提起非常上訴，併予敘明。四、案經確定，爰依
刑事訴訟法第四百四十一條、第四百四十三條提起非常上訴，以
符法制。」等語。
本院按：非現役軍人不受軍事審判，七十六年七月一日公布，同
年七月十五日施行之國家安全法第八條第一項規定甚明。又戒嚴
時期戒嚴地域內，經軍事審判機關審判之非現役軍人刑事案件，
於解嚴後，刑事裁判已確定者，不得向該管法院上訴或抗告。但
有再審或非常上訴之原因者，得依法聲請再審或非常上訴，同法
第九條第二款亦有規定。復按解嚴後，軍事檢察官發見同法第九
條第二款之刑事確定裁判，有非常上訴之原因者，應即呈請該管
長官函請最高法院檢察署檢察總長依刑事訴訟法規定處理，此為
同法施行細則第四十五條第二項所明定。而解嚴後，對同法第九
條第二款之刑事確定裁判，聲請非常上訴者，依刑事訴訟法規定
處理，同法施行細則第四十五條第一項並有規定。綜合上揭國家
安全法及軍事審判法第二百二十六條相關規定可知，戒嚴時期戒
嚴地區內，經軍事審判機關審判之刑事案件，於解嚴後，發見有
非常上訴之原因者，其提起非常上訴之機關，如為非現役軍人犯
罪者，應適用國家安全法相關規定，由最高法院檢察署檢察總長
提起之；現役軍人犯罪，始依軍事審判法第二百二十六條之規定
辦理。本件被告甲○○為非現役軍人，於三十八、九年間犯叛亂
罪，因當時台灣地區依法宣布戒嚴中，依四十一年六月施行之「
台灣省戒嚴時期軍法機關自行審判及交付法院審判案件劃分辦法
」第二條第一項第二款規定，係屬軍法機關自行審判之案件，故
由前台灣省保安司令部判決確定。惟於七十六年七月十四日台灣
地區宣布解嚴後，上揭案件如認有非常上訴之原因者，揆諸前開
規定及說明，最高法院檢察署檢察總長自有權提起非常上訴。原
確定判決認依軍事審判法第二百二十六條規定，最高法院檢察署
檢察總長無提起之餘地，自有誤會。非常上訴意旨執以指摘，雖
非無據。但查非常上訴意旨係以被告並非現役軍人，且與作戰並
無關係，乃原審法院即前台灣省保安司令部竟以非軍法人員林錚
為審判長，其判決即有法院之組織不合法之訴訟程序違背法令。
就此，本院另一非常上訴判決（九十八年度台非字第三九號）已
敘明：該判決此項訴訟程序違背法令並非有利或不利於被告，且
於法律見解之統一，欠缺原則上之重要性，客觀上難認有給予非
常救濟之必要性，自應認為非常上訴無理由，予以駁回在案。本
院本件判決認定最高法院檢察署檢察總長無權提起非常上訴，固
有瑕疵，但於判決結果顯無影響，自難執此指摘原判決違法。綜
上論述，本件非常上訴為無理由，應予駁回。
據上論結，應依刑事訴訟法第四百四十六條，判決如主文。
中    華    民    國  九十八  年    二    月  二十七  日
                      最高法院刑事第十庭
                          審判長法官  李  伯  道
                                法官  孫  增  同
                                法官  李  英  勇
                                法官  黃  正  興
                                法官  陳  東  誥
      本件正本證明與原本無異
                                      書  記  官
中    華    民    國  九十八  年    三    月    六    日
                                                      Ｑ


司法院資訊處製作；財團法人民間司法改革基金會備份。
